臺灣嘉義地方法院民事判決　九十一年度重訴字第一○一號
　　原　　　告　華南商業銀行股份有限公司
　　法定代理人　壬○○
　　訴訟代理人　甲○○
　　　　　　　　癸○○
　　法定代理人　辛○○
　　被　　　告　丙○○
　　　　　　　　丁○○
　　　　　　　　己○○
　　　　　　　　戊○○
　　　　　　　　乙○○
　　　　　　　　庚○○
右當事人間請求給付借款事件，本院判決如左：
    主    文
被告應連帶給付原告新台幣壹仟壹佰貳拾萬陸仟元，及如附表所示之利息、違約金
。
訴訟費用由被告連帶負擔。
本判決於原告以新台幣佰柒拾肆萬伍仟元供擔保後，得假執行。
    事    實
甲、原告方面：
  一、聲明：除假執行擔保金額外，如主文所示。
  二、陳述：
  （一）被告東郁家具股份有限公司（法定代理人已變更為辛○○）以其餘被告為連
        帶保證人，於民國八十七年八月二十九日向原告借款十筆，共計新台幣（下
        同）一千九百萬元，約定借款期限、利息利率、違約金等計算如附表所示，
        並約定如有授信約定書第五條第一項之情事時，視為全部到期。詎被告東郁
        家具股份有限公司並未依約繳納利息，原告屢向被告催討，迄未清償。依據
        授信約定書第五條第一項規定，其債務應視為全部到期，應即全部清償，合
        計尚積欠本金一千一百二十三萬六千元及其利息、違約金。
  （二）被告等提供不動產設定抵押權合計三千六百萬元給原告，擔保債務人即被告
        東郁家具股份有限公司向原告之借款，依據抵押權設定契約書之其他約定事
        項第一條規定：擔保物提供人所提供之本抵押物之擔保範圍，包括債務人對
        抵押權人現在及將來所附債務、票據、保證、損害賠償暨其他一切債務在本
        抵押權設定契約書所定債權最高限額內之款項及其利息、遲延利息、違約金
        、實行抵押權費用與因債務不履行而發生之損害賠償。
  （三）被告等均經由原告派員對保並由其本人簽章於授信約定書、印鑑卡，且與抵
        押權設定事實所用印鑑相同，足證借據及授信約定書所蓋印鑑為被告等所有
        ，無庸置疑，是被告等向原告所為之借款及各保證責任確實無訛。為此，原
        告爰依消費借貸契約請求權及連帶保證契約請求權，提起本訴訟。
  三、證據：提出借據影本十份、授信約定書影本九份、貸款本息攤還表影本十份、
      戶籍謄本六份、基本放款利率表一份、公司變更登記表影本一份、不動產謄本
      影本二份、他項權利證明書、土地建築改良物抵押權設定契約書及其他約定事
      項影本各二份、乙○○、己○○簽名樣式影本一份等為證。
乙、被告乙○○、己○○方面：雖未於最後言詞辯論期日到場，惟據其先前陳述：
  一、聲明：駁回原告之訴及其假執行之聲請。
  二、陳述：授信約定書上之名字是本人於八十二年所簽名，其上沒有金額，借款金
      額是陸陸續續發生，原告都沒告知，至於有無授權給被告東郁家具股份有限公
　　　司，因時間已久已忘記了，但不能因只簽一次授信約定書就一直使用，不論多
　　　少債務一切債務均要我們負責等語。
丙、被告東郁家具股份有限公司、丙○○、丁○○、戊○○、庚○○均未於言詞辯論
    期日到場，亦未提出書狀作何聲明或陳述。
    理    由
一、本件被告均未於最後言詞辯論期日到場，核無民事訴訟法第三百八十六條各款所
    列情形，爰依原告之聲請，由其一造辯論而為判決。
二、本件原告主張之事實，業據其提出借據影本十份、授信約定書影本九份、貸款本
    息攤還表影本十份、戶籍謄本六份、基本放款利率表一份、公司變更登記表影本
    一份、不動產謄本影本二份、他項權利證明書、土地建築改良物抵押權設定契約
    書及其他約定事項影本各二份、乙○○、己○○簽名樣式影本一份等為證，核屬
    相符，自堪信為真實。且被告東郁家具股份有限公司、丙○○、丁○○、戊○○
    、庚○○均經合法通知，未於言詞辯論期日到場，亦未提出任何書狀爭執，依民
    事訴法第二百八十條第三項之規定，已視同自認，是核上足認原告之主張為真正
    。
三、按最高法院七十七年台上字第九四三號判例意旨：「保證人與債權人約定就債權
    人與主債務人間所生之一定債之關係範圍內之不特定債務，預定最高限額，由保
    證人保證之契約，學說上稱為『最高限額保證』。此種保證契約如定有期間，在
    該期間內所生約定範圍之債務，不逾最高限額者，均為保證契約效力所及；如未
    定期間，保證契約在未經保證人依『民法第七百五十四條規定』終止或有其他消
    滅原因以前，所生約定範圍內之債務，亦同。故在該保證契約有效期間內，已發
    生約定範圍內之債務，縱因清償或其他事由而減少或消滅，該保證契約依然有效
    ，嗣後所生約定範圍內之債務，於不逾最高限額者，債權人仍得請求保證人履行
    保證人責任。」；次按一般保證人之保證債務具有補充性，亦即保證人於主債務
    人不履行債務時，始代負履行責任，保證債務係屬第二次的，債權人非就主債務
    人之財產強制執行而無效果前，如向保證人請求者，保證人自可對之為先訴抗辦
    。然所謂「連帶保證」，則係指保證人與主債務人連帶負債務履行責任之保證是
    也，連帶保證人既與主債務人負連帶責任，其連帶保證債務已具有連帶債務之性
    質，依民法第二百七十三條規定：「連帶債務之債權人，得對於債務人中之一人
    或數人或全體，同時或先後請求全部或一部之給付」，債權人自得先向連帶保證
    人為全部給付之請求，而保證人亦不得拒絕，故在連帶保證，保證人喪失補充性
    ，亦即無民法第七四五條之先訴抗辯權，參之民法債編施行法第三十三條、民法
    第七百三十九條之一之立法理由，先訴抗辯權。係屬保證人得自由處分之權利，
    故當事人間為連帶保證之約定，並未違反任何強制規定或有悖於公序良俗。
四、次按借用人應於約定期限內，返還與借用物種類、品質、數量相同之物。遲延之
    債務，以支付金錢為標的者，債權人得請求依法定利率計算之遲延利息，但約定
    利率較高，仍從其約定利率。當事人得約定債務人不履行債務時，應支付違約金
    ，民法第四百七十八條前段、第二百三十三條第一項、第二百五十條第一項分別
    定有明文。又保證債務之所謂連帶，係指保證人與主債務人負同一債務，對於債
    權人各負全部給付之責任，此就民法第二百七十二條第一項規定連帶債務之文義
    參照觀之甚明。從而原告依借貸、連帶保證契約請求被告二人連帶給付如主文所
    示之借款、利息、違約金，為有理由，應予准許。
五、原告陳明願供擔保，請求宣告假執行，核無不合，茲酌定擔保金額，予以准許。
六、本件事證已臻明確，兩造其餘攻擊防禦及舉證，核與本件判決結果無影響，爰不
    一一論述，附此敘明。
七、據上論結，本件原告之訴為有理由，依民事訴訟法第三百八十五條第一項前段、
    第七十八條、第八十五條第二項、第三百九十條第二項，判決如主文。
中　　　華　　　民　　　國　　九十一　　年　　　八　　　月　　二十八　　日
~B臺灣嘉義地方法院民事第一庭
~B　　審判長法官　曾文欣
~B　　　　法　官　洪嘉蘭
~B　  　  法  官　吳昀儒
右為正本係照原本作成
如對本判決上訴須於判決送達後廿日內向本院提出上訴狀（應附繕本）
中　　　華　　　民　　　國　　九十一　　年　　　八　　　月　　二十九　　日
~B    　　書記官　楊國色
